【裁判字號】    97,交聲,1046
【裁判日期】    970826
【裁判案由】    聲明異議
【裁判全文】
臺灣彰化地方法院交通事件裁定        97年度交聲字第1045號
                                    97年度交聲字第1046號
原處分機關  交通部公路總局臺中區監理所彰化監理站
即移送機關
異  議  人  金鳥塑膠工業股份有限公司
即受處分人          營利事業.
法定代理人  甲○○
上列異議人即受處分人因違反道路交通管理處罰條例案件，對於
交通部公路總局臺中區監理所彰化監理站民國97年7 月3 日所為
之處分（原處分案號：彰監四字第裁64—I00000000 、I0000000
0 號），聲明異議，本院裁定如下：
    主  文
異議均駁回。
    理  由
一、原處分意旨略以：異議人即受處分人金鳥塑膠工業股份有限
    公司所有之車牌號碼8786－LF號自小客車，於民國97年3 月
    27日上午8 時20分許，行經彰化縣溪湖鎮○○路與美溪路口
    處，因「（一）駕車行經有燈光號誌管制之交岔路口闖紅燈
    ；（二）違反處罰條例之行為，拒絕停車接受稽查而逃逸」
    之違規事實，為彰化縣警察局溪湖分局員警依違反道路交通
    管理處罰條例第53條第1 項及第60條第1 項之規定掣單舉發
    ，並於同年7 月3 日分別以彰監四字第裁64－I00000000 、
    I0000000 0號裁決書，分別裁處罰鍰新臺幣（下同）2700元
    、3000元，並記違規點數3 點、1 點，逾期則依裁決書處罰
    主文規定裁處，於法並無不合等語。
二、聲明異議意旨略以：該舉發違規之舉發員警並沒有提出舉發
    證據，又異議人公司中之員工、家人中並沒有如違規罰單所
    記載之長髮女性，爰依法聲明異議，請求撤銷原處分云云。
三、按汽車駕駛人，行經有燈光號誌管制之交岔路口闖紅燈者，
    處1800元以上5400元以下罰鍰；汽車駕駛人有同條例第53條
    情形者，除依原條例處罰鍰外，並記違規點數3 點；汽車駕
    駛人，駕駛汽車有違反本條例之行為，經交通勤務警察或依
    法令執行交通稽查任務人員制止時，不聽制止或拒絕停車接
    受稽查而逃逸者，除按各該條規定處罰外，處3000元以上
    6000元以下罰鍰，並記違規點數1 點。道路交通管理處罰條
    例第53條第1 項、第60條第1 項、第63條第1 項第1 款、第
    3 款分別定有明文。
四、經查：
    （一）本件異議人金鳥塑膠工業股份有限公司所有之車牌號
          碼8786－LF號自小客車，於97年3 月27日上午8 時20
          分許（裁決書誤載為97年3 月7 日上午8 時20分），
          行經彰化縣溪湖鎮○○路與美溪路口處，因「（一）
          駕車行經有燈光號誌管制之交岔路口闖紅燈；（二）
          違反處罰條例之行為，拒絕停車接受稽查而逃逸」之
          違規事實，為彰化縣警察局溪湖分局員警依違反道路
          交通管理處罰條例第53條第1 項及第60條第1 項之規
          定掣單舉發，並經原處分機關於97年7 月3 日分別以
          彰監四字第裁64-I00000000、I00000000 號裁決書裁
          處等情，有上開舉發違反道路交通管理事件通知單及
          交通部公路總局臺中區監理所彰化監理站違反道路交
          通管理事件裁決書各1 紙附卷可稽。
    （二）異議人雖以前詞置辯，惟經證人即執勤員警陳清祥於
          本院審理時具結證稱：「舉發當天伊係單獨一人在彰
          化縣溪湖鎮○○路與彰水路口南往北方向約50至60公
          尺處執行勤務，親眼目睹一懸掛8786－LF號車牌之自
          小客車，以約40至50公里之時速，由南往北方向行駛
          ，至上開交岔路口無視交通號誌已轉變為紅燈，理應
          停止等候，仍逕予闖越該路口，經伊揮旗制止並欲予
          攔停，惟該汽車駕駛人不予理會，非但未停車受檢，
          反而加速駛離，伊遂記下車號，並由後方目擊駕駛人
          背影為長頭髮，身形應為女性者，經查詢比對車籍資
          料無誤後製單舉發」等語明確（見本院97年7 月31日
          訊問筆錄）。查本案舉發違規事實之證人即員警陳清
          祥，僅係依法執行交通勤務之公務員，其與異議人素
          不相識，復無怨隙，自無故意誣陷異議人之必要，又
          為維持交通秩序，依法執行勤務，立場自應客觀公正
          ，乃屬至明之理，而交通警員製單舉發違反道路交通
          管理處罰條例所列之違規事實，本質上為行政處分，
          係公務員基於職務上之權力，依法就特定之具體事件
          所為之具公法上效果之單方面行政行為，基於公務員
          為公法上行為具有公信力之原則，該行政行為當可被
          推定為真正，其據以依法處分之事實認定亦為正確無
          誤；再者，證人當時執勤位置距離該路口非甚遙遠，
          可清楚目睹系爭路口交通號誌之轉換情形及行車情況
          ，執勤員警應可清楚辨識，是本院綜觀員警執勤位置
          、視野等取締手法，其判斷異議人所有之車輛違規進
          而掣單舉發，亦與論理法則、經驗法則無違，執勤員
          警上開證言，應屬可信。此外，本院亦查無證據足資
          證明執勤員警有任何捏造事實違法取締之情事存在，
          則執勤員警本其維護交通秩序、安全職責所為之舉發
          應受到合法正確之推定。
    （三）再汽車駕駛人之行為有不服稽查指揮而逃逸，當場或
          不宜攔截掣單舉發者，得對汽車所有人逕行舉發處罰
          ；上開逕行舉發，應記明車輛牌照號碼、車型等可資
          辨別之資料，以汽車所有人為被通知人掣單舉發，道
          路交通管理處罰條例第7 條之2 第1 項第4 款、第4
          項定有明文。是違反交通管理處罰條例案件之審理，
          除重在發見實體真實並保障行為人權益，亦在維護交
          通秩序，確保交通安全，而交通違規案件，對行為人
          違規事實之舉證，雖應由為裁罰行為之行政機關負舉
          證責任，惟交通違規案件有其即時性與急迫性，從而
          關於證明違規事實之證據，應視具體案件認定，考量
          到交通案件之特性及行政資源之有限性，主管機關對
          於所有違規之案件，並無法皆以拍照之方式予以舉證
          ，另主管機關對於具體案件中，基於交通秩序維護及
          行政效率之考量，並非必以拍照之方式搜證舉發，亦
          得以攔檢、錄影或其他方式為違規舉發，尚難逕認未
          附有違規照片之舉發為不合法。則聲明異議人徒以原
          舉發機關應提出其他證據為由指摘原處分不當，尚屬
          無據。從而，原處分機關援引前揭規定所為之處分於
          法並無不合，本件異議為無理由，均應予駁回。
    （四）綜上所述，本件異議人於上揭時、地之違規行為事證
          明確，異議人復未提出任何對其有利之證據供本院參
          酌，其空言否認違規之情，自不足採，原處分機關依
          道路交通管理處罰條例第53條第1 項、第60條第1 項
          、第63條第1 項第1 款、第3 款，分別裁處罰鍰2700
          、3000元，並記違規點數3 點、1 點，核無違誤，本
          件聲明異議人之異議為無理由，應予駁回。
五、據上論結，應依道路交通案件處理辦法第19條，裁定如主文
    。
中    華    民    國    97    年    8     月    26    日
                  交通法庭法  官  胡宜如
以上正本證明與原本無異。
如不服本裁定，應於裁定送達後五日內向本院提出抗告狀 (須附
繕本 )。
中    華    民    國    97    年    8     月    26    日
                          書記官  蕭秀吉


司法院資訊處製作；財團法人民間司法改革基金會備份。
